臺灣高雄地方法院刑事判決　　　　　　　　　　　　九十一年度訴字第二０六四號
　　公　訴　人　臺灣高雄地方法院檢察署檢察官
　　被　　　告　甲○○
右列被告因違反家庭暴力防治法案件，經檢察官提起公訴（九十一年度偵字第一一二
四九號），本院如左：
    主  文
甲○○連續違反法院依家庭暴力防治法第十三條所為應遠離乙○○住居所至少伍拾公
尺、及禁止對乙○○實施身體上不法侵害行為之保護令裁定，累犯，處有期徒刑月
，如易科罰金，以佰元折算壹日。
    事  實
一、甲○○前因違反槍砲彈藥刀械管制條例案件，經判處有期徒刑四年六月確定，嗣
    經減刑為二年三月，並入監執行，經假釋出獄後，因再犯殺人未遂案件，經判處
    有期徒刑八月確定，撤銷緩刑後，執行殘刑一年六月，並與所犯殺人未遂案件之
    有期徒刑八月定應執行刑二年，於民國八十六年十月二十八日縮短刑期執行完畢
    。其係乙○○之子，二人間具有家庭暴力防治法第三條第三款所規定之家庭成員
    關係。甲○○前因對乙○○實施威脅及暴力行為，經臺灣高雄地方法院家事法庭
    於九十年十月十八日，依家庭暴力防治法第十三條規定，以九十年度家護字第九
    六四號民事通常保護令裁定，命甲○○不得對乙○○實施身體或精神上不法侵害
    之行為，不得直接或間接對乙○○為騷擾之聯絡行為，及應至少遠離乙○○之住
    居所即高雄縣梓官鄉○○村○○路二二九巷三三號五十公尺，上開保護令之有效
    期間為一年。詎甲○○在九十年十月二十三日收受上開民事通常保護令並知悉保
    護令內容而離開上址後，竟因無處所居住，基於違反上開保護令裁定之概括犯意
    ，先自九十一年五月十一日左右起，連續返回上址居住多日；嗣於九十一年五月
    二十一日上午六時三十分許（起訴書誤載為十一時三十分許），竟在上開住處居
    住之際，因捉弄其姪子，乙○○遂出面阻止並責罵甲○○，詎甲○○竟承上開違
    反保護令之概括犯意，出手扭傷乙○○之雙手，造成乙○○左手臂裂傷六公分、
    左手腕裂傷三公分、左前臂裂傷四公分、右手臂裂傷四公分、右手腕裂傷三公分
    之傷害（傷害部分業據乙○○於審理中撤回告訴），違反臺灣高雄地方法院家事
    法庭所為上開保護令裁定。
二、案經高雄縣警察局岡山分局報請檢察官偵查起訴。
    理  由
一、訊據被告對於其在收受上開民事通常保護令後，即遷出上址，嗣再於九十一年五
    月十一日左右進入前址與被害人乙○○一起居住，並於同年月二十一日上午六時
    三十分許，在前開被害人之住所，因其捉弄其姪子，致遭被害人責罵後，出手扭
    傷被害人，致被害人受有如事實欄所載傷害之事實固不否認，惟矢口否認有何違
    反保護令之犯行，並辯稱：伊嗣後再搬回去上址與被害人一起居住，是經過被害
    人同意等語。經查：
（一）被告係被害人之子，前因對被害人施以不法之身體及精神上之侵害，經本院家
      事法庭於九十年十月十八日裁定核發民事通常保護令，命被告不得對被害人實
      施身體或精神上不法侵害之行為，及應至少遠離被害人上開住所五十公尺，且
      該通常保護令之有效期間為一年，又被告於九十年十月二十三日收受上開民事
      通常保護令，而知悉保護令之內容等情，業據被告供承明確，並經本院依職權
      調取本院家事法庭九十年度家護字第九六四號民事通常保護令卷宗核閱屬實，
      且有該保護令裁定及送達證書各一份在卷可憑，堪以採認。
（二）被告於收受保護令後即遠離上址，嗣再經被害人同意，而自九十一年五月十一
      日左右再返回上址，與被害人一起居住，並於九十一年五月二十一日上午六時
      三十分許，在前開被害人之住所，出手扭傷被害人，致被害人受有如事實欄所
      載傷害之事實，業據被告坦承屬實，核與被害人於警訊及偵查時陳述情節相符
      ，並有健仁醫院所出具之被害人上開傷害診斷證明書在卷可稽，亦足認定。
（三）雖被告於偵查及本院審理時均辯稱：伊嗣後再搬回去上址與被害人一起居住，
      是經過被害人同意云云。惟按命相對人遷出被害人住居所或遠離被害人之保護
      令，不因被害人同意相對人不遷出或不遠離而失其效力，此於家庭暴力防治法
      第十六條規定甚明；又家庭暴力防治法乃為促進家庭和諧，防治家庭暴力行為
      及保護被害人權益，透過國家公權力之行使，確保家庭成員不受其他家庭成員
      實施身體或精神上不法之侵害，是被告縱經被害人之同意始回去上址居住，仍
      屬違反保護令之行為，被告此部分所為之辯詞，尚無解於其違反保護令之罪責
      。綜上所述，被告違反保護令之犯行罪證明確，應依法論科。
三、被告係被害人所聲請依家庭暴力防治法核發保護令之相對人，其於收受保護令後
    ，違反法院依該法第十三條第二項第一款、第四款所為禁止對被害人實施家庭暴
    力行為及遠離被害人住居所之裁定，核被告所為，係犯家庭暴力防治法第五十條
    第一款、第四款之違反保護令罪。被告於九十一年五月二十一日所為，雖同時違
    反上開二款之規定，惟其既僅違反同一保護令禁止裁定，並依同條項加以處罰，
    在法律價上，自應包括論以實質上一罪處斷。又被告前後數次犯行，均係違反同
    一保護令裁定禁止內容，且時間緊接，所犯罪名相同，顯係基於概括犯意為之，
    應依刑法第五十六條連續犯之規定，論以情節較重即被告在九十一年五月二十一
    日所犯之違反法院所為應遠離被害人乙○○住居所至少五十尺、及禁止對被害人
    乙○○實施身體上不法侵害行為之保護令裁定一罪，並依法加重其刑。公訴人以
    被告返回上址居住，係經過被害人同意，而認被告所為，顯然欠缺違反保護令之
    故意等語。然依前所述，命相對人遠離被害人住居所之保護令，不因被害人同意
    相對人不遠離而失其效力，被告明知前開命遠離上址之保護令內容，仍違反該保
    護令而回去該址居住，顯然有故意甚明。公訴人認被告此部分行為並無違反保護
    令之故意，容有誤會。惟此部分行為中，被告自九十一年五月十一日左右起至九
    十一年五月二十一日前之違反遠離上址行為之部分雖未據起訴，惟既與前開起訴
    部分有連續犯之裁判上一罪關係，依審判不可分原則，本院自得加以審理；又被
    告於九十一年五月二十一日違反遠離上址之行為，業經起訴事實明確載明，堪認
    業據提起公訴，本院自亦得加以審理。又被告前因違反槍砲彈藥刀械管制條例案
    件，經判處有期徒刑四年六月確定，嗣經減刑為二年三月，並入監執行，經假釋
    出獄後，因再犯殺人未遂案件，經判處有期徒刑八月確定，撤銷緩刑後，執行殘
    刑一年六月，並與所犯殺人未遂案件之有期徒刑八月定應執行刑二年，於八十六
    年十月二十八日縮短刑期執行完畢等情，有臺灣高等法院被告全國前案紀錄表及
    刑案資料查註記錄表各一份在卷可稽，其受有期徒刑執行完畢後，五年以內再犯
    有期徒刑以上之本罪，為累犯，應依法加重其刑，並與前揭連續犯之加重事由遞
    加之。爰審酌被告無視於保護令之內容，為人子女，竟違逆常倫，出手傷害被害
    人，致被害人身體受傷，惡性非輕，本不宜輕縱，惟念及被告犯罪後，坦承犯行
    ，知所悔悟，態度尚佳，且其返回上址係經被害人同意，又被害人於本院審理時
    ，亦表示願意原諒被告等一切情狀，量處如主文所示之刑，並諭知易科罰金之折
    算標準。
四、按告訴乃論之罪，告訴人於第一審辯論終結前得撤回其告訴。又告訴經撤回者，
    應諭知不受理之判決，刑事訴訟法第二百三十八條第一項、第三百零三條第三款
    分別定有明文。又刑法第二百七十七條第一項之罪，依同法第二百八十七條本文
    之規定，為告訴乃論之罪。公訴意旨認被告涉有刑法第二百七十七條第一項、第
    二百八十條之普通傷害直系血親尊親屬罪嫌，惟本件傷害部分，業據被害人於本
    院審理時當庭陳明已經和解而撤回告訴，並有和解書一紙在卷可稽，公訴人既認
    此傷害部分，與前開起訴有罪之違反保護令罪部分，有想像競合犯之裁判上一罪
    關係，爰不另為不受理判決之諭知，附此敘明。
據上論斷，應依刑事訴訟法第二百九十九條第一項前段，家庭暴力防治法第五十條第
一款、第四款，刑法第十一條前段、第五十六條、第四十七條、第四十一條第一項前
段，罰金罰鍰提高標準條例第二條，判決如主文。
本案經檢察官李門騫到庭執行職務
中      華      民      國      九十一      年     十    月     十一    日
                                   臺灣高雄地方法院刑事第六庭
                  審判長法官  李政庭
                                             法官  李怡諄
                                             法官  蘇雅慧
右正本證明與原本無異。
如不服本判決，應於判決送達後十日內，向本院提出上訴狀。
                                           書記官  林誠桂
中      華      民      國      九十一      年     十    月     十一    日
附錄本案論罪科刑法條
家庭暴力防治法第五十條第一、第四款
